【裁判字號】    98,訴,1318
【裁判日期】    980831
【裁判案由】    侵權行為損害賠償
【裁判全文】
臺灣高雄地方法院民事判決              98年度訴字第1318號
原      告  乙○○
被      告  甲○○
上列當事人間侵權行為損害賠償事件，經本院於民國98年8 月21
日言詞辯論終結，判決如下：
    主      文
被告應給付原告新台幣壹拾伍萬元，及自民國九十八年三月七日
起至清償日止，按年息百分之五計算之利息。
原告其餘之訴駁回。
訴訟費用由被告負擔八分之一，餘由原告負擔。
本判決關於原告勝訴部分得假執行。
原告其餘假執行之聲請駁回。
    事實及理由
一、原告主張：伊與訴外人李文濱為夫妻關係，被告明知李文濱
    為有配偶之人，竟於民國96年間與李文濱發生性行為，而自
    李文濱受胎，於97年4 月21日生下一女。被告之上開行為，
    業經本院以97年度審簡字第7693號刑事簡易判決判處有期徒
    刑3 月確定，且破壞伊家庭之圓滿，侵害伊基於婚姻關係配
    偶之人格法益，致伊精神上受有重大痛苦，伊自得請求被告
    給付精神慰撫金新台幣（下同）120 萬元。爰依民法侵權行
    為之法律關係，聲明請求被告給付120 萬元，及自起訴狀繕
    本送達之翌日即98年3 月7 日起至清償日止，按年息5 ％計
    算之利息，並陳明願供擔保請准宣告假執行。
二、被告則以：其有與李文濱發生性行為，並生下一女，惟原告
    請求賠償金額過高等語，資為抗辯，並聲明請求駁回原告之
    訴。
三、兩造不爭執之事項：
（一）原告為李文濱之配偶，被告明知李文濱為有配偶之人，仍
      於96年間與李文濱發生性行為，而自李文濱受胎，於97年
      4 月21日生下一女。
（二）被告之上開行為，業經本院以97年度審簡字第7693號刑事
      簡易判決判處有期徒刑3 月確定。
四、按因故意或過失，不法侵害他人之權利者，負損害賠償責任
    。故意以背於善良風俗之方法，加損害於他人者亦同；不法
    侵害他人之身體、健康、名譽、自由、信用、隱私、貞操，
    或不法侵害其他人格法益而情節重大者，被害人雖非財產上
    之損害，亦得請求賠償相當之金額，又前開規定，於不法侵
    害他人基於父、母、子女或配偶關係之身分法益而情節重大
    者，準用之，民法第184 條第1 項、第195 條第1 項、第3
    項定有明文。查被告明知李文濱為原告之夫，為有配偶之人
    ，仍於原告婚姻關係存續中發生相姦行為，所為業已侵害原
    告基於配偶關係之身分法益，且其情節亦屬重大，原告於精
    神上應受有痛苦可堪認定，揆諸前揭法律規定，原告自得向
    被告請求賠償精神上之損害。次查，原告係高中肄業，現有
    工作月薪3 萬餘元，其名下有汽車1 輛，並無其他不動產；
    被告係高職畢業，現有工作月薪2 萬餘元，其名下有汽車1
    輛，並無其他不動產乙節，此為兩造所自陳在卷，並有稅務
    電子閘門財產所得調件明細表在卷可稽，爰審酌兩造教育程
    度、經濟狀況、社會地位、損害程度等一切情狀，認以原告
    請求120 萬元之慰撫金實屬過高，本院認應以15萬元較為適
    當，從而，本件原告依侵權行為損害賠償之法律關係，訴請
    被告應給付15萬元，及自起訴狀繕本送達翌日即98年3 月7
    日起至清償日止，按年息5 ％計算之利息，為有理由，應予
    准許，其逾此部份範圍外之請求，即屬無據，應予駁回。
五、本件主文第1 項係所命給付之金額未逾50萬元之判決，依民
    事訴訟法第389 條第1 項第5 款之規定，自應依職權宣告假
    執行，至原告敗訴部分，其假執行之聲請，已失所附麗，併
    予駁回。
六、結論：原告之訴為一部有理由、一部無理由，依民事訴訟法
    第79條、第389條第1項第5款，判決如主文。
中    華    民    國    98    年    8     月    31    日
                    民事鳳山分庭法  官  何悅芳
以上正本係照原本作成。
如不服本判決，應於送達後20日內，向本院提出上訴狀並表明上
訴理由，如於本判決宣示後送達前提起上訴者，應於判決送達後
10日內補提上訴理由書（須附繕本）。
中    華    民    國    98    年    8     月    31    日
                                書記官  陳俐嫺


司法院資訊處製作；財團法人民間司法改革基金會備份。
